臺灣高雄地方法院刑事裁定　　　　　　　　　　　　　九十一年度聲判字第二五號
　　聲　請　人
　　即 告訴 人　甲○○
　　代　理　人　柯淵波
　　被　　　告　乙○○
右列聲請人因告訴被告違反專利法案件，不服臺灣高等法院高雄分院檢察署檢察長駁
回再議之處分（九十一年度上聲議字第六號），聲請交付審判，本院裁定如左：
    主  文
聲請駁回。
    理  由
一、按告訴人不服上級法院檢察署檢察長或檢察總長認再議為無理由而駁回之處分者
    ，得於接受處分書後十日內委任律師提出理由狀，向該管第一審法院聲請交付審
    判；法院認為交付審判之聲請不合法或無理由者，應駁回之，刑事訴訟法第二百
    五十八條之一及第二百五十八條之三第二項前段分別定有明文。又法院於審查交
    付審判之聲請有無理由時，除認為告訴人所指摘不利被告之事證未經檢察機關詳
    為調查或斟酌，或不起訴處分書所載理由違背經驗法則、論理法則或其他證據法
    則，否則，不宜率予交付審判（法院辦理刑事訴訟案件應行注意事項第一百一十
    八項參照）；至上開所謂告訴人所指摘不利被告之事證未經檢察機關詳為調查，
    係指告訴人所提出請求調查之證據，檢察官未予調查，且若經調查，即足以動搖
    原偵查檢察官事實之認定及處分之決定，倘調查結果，尚不足以動搖原事實之認
    定及處分之決定者，仍不能率予交付審判。
二、本件聲請人即告訴人於民國八十九年三月八日以被告違反專利法，向臺灣高雄地
    方法院檢察署檢察官提出告訴，經該檢察署檢察官於九十一年一月二十二日以九
    十年度偵字第九七九六號為不起訴處分後，聲請人不服，聲請再議，亦經臺灣高
    等法院高雄分院檢察署檢察長於九十一年四月十二日以九十一年度上聲議字第六
    號處分書以再議為無理由而駁回再議。
三、聲請交付審判意旨如附件刑事聲請狀所載。
四、經查：
  (一)原偵查之臺灣高雄地方法院檢察署檢察官偵查結果，認(1)按專利法為我國基於獨
    立之主權，本於統治權之行使所制定，其性質為國內法，故應以本國領域為保護
    專利權之範圍，目前專利權之有效領域，國際上乃採「屬地主義」，亦即沒有所
    謂的世界專利，如欲將專利權延伸到國外，必須一國一國去申請，或透過國際條
    約或協定向區域性的外國專利局提出。又我國與中華人民共和國事實上各有獨立
    之專利法，專利申請權人依我國專利法之規定雖取得專利權，並在臺灣地區（包
    括臺灣、澎湖、金門、馬祖及中華民國政府統治權所及之其他地區）受到我國專
    利法之保護，惟我國專利權之有效領域尚不能及於中華人民共和國政府統治權所
    及之地區。（參閱蔡坤財等人合著「智慧財產權入門」乙書，月旦出版公司）。
    是以，目前已於我國登記之專利權，其有效領域尚不能及於大陸地區。告訴人及
    其代理人蘇建輝於告訴狀及偵查中均陳稱：被告在大陸生產販賣，並未在台灣生
    產販賣等語，足認被告在台灣地區並未製造販賣告訴人享有專利權之上開橢圓軌
    跡運動器。揆諸上開說明，則被告縱曾在大陸地區有製造及販賣告訴人新型專利
    權之橢圓軌跡運動器，亦非得依台灣地區專利法可予處罰之行為。(2)次按「稱新
    型者，謂對物品之形狀、構造或裝置之創作或改良」，又「申請前已見於刊物或
    已公開使用者」、「有相同之發明或新型申請在先並經核准專利者」，暨「新型
    係運用申請前既有之技術或知識，而為熟習該項技術者所能輕易完成且未能增進
    功效時」，不得依本法申請取得新型專利。專利法第九十七條、第九十八條第一
    項第一款、第二款、第二項分別定有明文。告訴人在大陸地區雖曾向中華人民共
    和國政府提出橢圓軌跡運動器之專利申請，惟已於九十年四月二十七日遭中華人
    民共和國國家知識產權局以不符合中國專利法第二十二條第三款規定的創造性，
    撤銷其專利權，此有中華人民共和國國家知識產權局審查決定書一份附卷可稽，
    堪認告訴人所生產之橢圓軌跡運動器不具創造性。(3)觀諸告訴人於大陸廈門群鑫
    公司取締被告侵害其專利權之相關資料，並未查扣被告製造仿冒告訴人享有上開
    專利權之橢圓軌跡運動器之相關產品，亦未發現任何標有群鑫公司製造之橢圓軌
    跡運動器，則群鑫公司是否在大陸地區有生產仿冒告訴人之橢圓軌跡運動器，即
    堪存疑。雖群鑫公司之員工姜曉紅於取締時曾稱：伊公司有生產如附件三照片所
    示之產品等語，惟該員工係於審判外之陳述，於當時是否受到外力或其他事由，
    難以自由陳述，亦非無疑，尚難僅憑該員工之詢問筆錄即遽認被告在大陸地區有
    生產仿冒告訴人之橢圓軌跡運動器。(4)綜上所述，被告縱確曾在大陸地區有製造
    及販賣侵害告訴人新型專利權之橢圓軌跡運動器，亦非得依台灣地區專利法可予
    以處罰之行為。此外，復查無其他積極證據足認被告有何違反專利法之犯行，被
    告犯罪嫌疑尚屬不足，故為不起訴處分等情。經本院審核結果，認原偵查檢察官
    所為之不起訴處分，其採證與認事，尚無違背經驗法則、論理法則與證據法則之
    處。
  (二)臺灣高等法院高雄分院檢察署檢察長維持原偵查檢察官之認定，並以：按專利權
    因具有特殊性，故在國際上均採屬地主義，換言之，一專利權在一國受到保護，
    在他國並非當然亦受到保護，亦即無所謂之「世界專利」。而刑法於中華民國人
    民在中華民國領域外犯前二條（即第五條、第六條）以外之罪，而其最輕本刑為
    三年以上有期徒刑者適用之，刑法第七條前段固定有明文，惟所謂「中華民國領
    域」應係指中華民國現行法律效力實質上所規範之區域而言，依台灣地區與大陸
    地區人民關係條例第二條第一款規定之定義，「臺灣地區」係指臺灣、澎湖、金
    門、馬祖及中華民國政府統治權所及之其他地區，即為中華民國現行法律效力實
    質上所規範之區域。是以專利申請權人依我國專利法之規定雖取得專利權，並在
    臺灣地區（包括臺灣、澎湖、金門、馬祖及中華民國政府統治權所及之其他地區
    ）受到我國專利法之保護，然揆諸上開說明，我國專利權之有效領域尚不能及於
    中華人民共和國政府統治權所及之地區。本件聲請人指訴被告所涉專利法第一百
    二十五條、第一百二十八條，其法定刑均非最輕本刑為三年以上有期徒刑之罪，
    則縱被告確曾在大陸地區有製造、販賣聲請人享有之系爭專利，依上開說明，亦
    非得依台灣地區專利法規定可以處罰之行為，聲請再議意旨仍執陳詞指摘原不起
    訴處分不當，殊無足取，而駁回聲請人再議之聲請。
  (三)雖聲請人仍執陳認被告在中國大陸福建省犯罪，自屬在中華民國領域內犯罪，而
    得適用我國專利法加以處罰，且檢察官就證人姜曉紅部分，尚未盡職權調查之能
    事，有偵查不完備之疏失等語，然按交付審判制度設立之立法意旨，係對於檢察
    官不起訴或緩起訴裁量權制衡之一種外部監督機制，故法院證據調查之範圍，應
    僅限於原告訴範圍及原偵查中曾顯現之證據，不得就告訴人逾原告訴範圍之部分
    及新提出之證據為調查，亦不可蒐集原偵查卷外之證據，否則將與刑事訴訟法第
    二百六十條再行起訴之規定相混淆，臺灣高等法院九十一年四月二十五日刑事庭
    庭長法律問題研究會議結論可資參照。原不起訴處分書及駁回再議聲請處分書既
    已就相關事證詳為調查說明，核與全偵查卷內現有之卷證資料，並無不合，且卷
    內復查無其他積極證據可資證明被告有何違反專利法之罪嫌，臺灣高雄地方法院
    檢察署檢察官及臺灣高等法院高雄分院檢察署檢察長分別予以不起訴處分及駁回
    再議之聲請，洵無不當，亦無違背經驗法則、論理法則或其他證據法則。聲請人
    交付審判意旨猶執陳詞，指摘原不起訴及駁回再議聲請理由不當，並未提出原偵
    查卷內所有之確切證據供本院調查參酌，而足以推翻原不起訴處分書及駁回再議
    之理由，揆諸首揭說明，本件交付審判之聲請為無理由，依法應予駁回。
五、依刑事訴訟法第二百五十八條之三第二項前段，裁定如主文。
中      華      民      國    九十一    年      十      月     三十     日
                                    臺灣高雄地方法院刑事第一庭
                                        審判長法  官   林水城
                                              法  官   黃悅璇
                                              法  官   陳玉聰
右正本證明與原本無異。
不得抗告。
                                              書記官   鄭淑臻
中    華    民    國      九十一      年      十      月      三十一    日
